【裁判字號】    95,台上,694
【裁判日期】    950210
【裁判案由】    偽造有價證券
【裁判全文】
最高法院刑事判決              九十五年度台上字第六九四號
    上  訴  人
    即 自訴 人  乙○○
    自訴代理人  黃炳飛律師
    被      告  丙○○
                甲○○
上列上訴人因自訴被告等偽造有價證券案件，不服台灣高等法院
中華民國九十二年六月三十日第二審判決（九十二年度上訴字第
一一八四號，自訴案號：台灣士林地方法院九十一年度自字第一
三九號），提起上訴，本院判決如下：
    主  文
上訴駁回。
    理  由
按刑事訴訟法第三百七十七條規定，上訴於第三審法院，非以判
決違背法令為理由，不得為之。是提起第三審上訴，應以原判決
違背法令為理由，係屬法定要件。如果上訴理由書狀並未依據卷
內訴訟資料，具體指摘原判決不適用何種法則或如何適用不當，
或所指摘原判決違法情事，顯與法律規定得為第三審上訴理由之
違法情形，不相適合時，均應認其上訴為違背法律上之程式，予
以駁回。本件原判決以自訴意旨略以：上訴人即自訴人乙○○原
為北吉電器有限公司（下稱北吉公司）名義負責人，因與北吉公
司實際負責人即被告甲○○理念不合，遂於民國八十七年九月七
日協議終止合作關係，兩人並於該日簽訂協議書，約定上訴人為
北吉公司調度之資金，應由甲○○負責按時兌現，甲○○並應清
償信用卡債務及上訴人投資之股款新台幣（下同）五十萬元，甲
○○於履行上開條件後，上訴人應於十五日內辦妥變更負責人登
記等情。惟甲○○尚未履行上開清償債務之條件，即於八十七年
十月偽造上訴人之名義，將上訴人在北吉公司之出資額轉讓給被
告丙○○，並偽造股東同意書，推選丙○○為北吉公司負責人，
據以辦理北吉公司之變更登記。被告二人所為，構成刑法第二百
十條、第二百十六條之行使偽造私文書罪。又被告二人已將北吉
公司負責人變更為丙○○，卻自八十八年二月二十二日起至同年
六月十五日止，盜用上訴人之印章，以上訴人為北吉公司之負責
人，向大安銀行復興分行領用支票使用，並開立票號ＡＤ000
0000號至ＡＤ0000000號之支票共計三十三張以供使
用，其中票號為ＡＤ0000000號、發票日為八十八年六月
五日，面額為二十七萬七千二百元之支票一紙，交給台灣東金科
技股份有限公司（下稱東金公司），用以支付貨款，經東金公司
告知上訴人，上訴人並發函向被告表示異議後，被告始向大安銀
行復興分行變換北吉公司負責人印鑑。被告二人並以相同方式，
盜用上訴人之印章，向台北銀行福港分行領取帳號一七一之六之
支票使用，直至八十八年十一月十九日拒絕往來為止。被告二人
上開行為，顯有刑法第五十六條、第二百零一條第一項、第二項
之連續行使偽造有價證券之犯行。另甲○○未依前開協議書約定
之期限，清償上訴人為北吉公司擔保之合作金庫板橋分行（下稱
合作金庫）五百七十萬元債務，合作金庫乃於八十八年十二月十
七日發函通知北吉公司及上訴人還款，被告二人竟於八十九年一
月二十五日冒用上訴人名義，發函給合作金庫請求給予利息及違
約金之減免，被告二人此部分所為，亦屬刑法第二百十條、第二
百十六條之行使偽造私文書罪嫌云云。惟經審理結果，認為不能
證明被告等犯罪，因而維持第一審諭知被告等均無罪之判決，駁
回上訴人在第二審之上訴，已依據卷內資料詳予說明。從形式上
觀察，原判決並無違背法令情形存在。上訴意旨略以：原審既認
定丙○○僅單純同意擔任北吉公司之名義負責人，並不知悉甲○
○與上訴人間之糾葛，亦未參與甲○○與上訴人簽訂前述協議書
之協商等情，則丙○○為何輕率同意擔任北吉公司之負責人，而
不問有無實際出資，與甲○○間有何協議，是否知道法律對公司
負責人之規範，原審均未調查，而甲○○於八十七年十月二十二
日變更北吉公司負責人為丙○○後，上訴人已非北吉公司負責人
，則北吉公司仍以上訴人為負責人名義簽名於票據上，其法律效
果如何，上訴人是否無票據責任，原審亦未調查，有應調查之證
據未予調查之違法。次依上訴人與甲○○於八十七年九月七日所
簽訂之協議書，指明辦理變更負責人事件係由上訴人辦理，並未
授權甲○○辦理，原判決憑何事證，誤認上訴人在甲○○尚未依
協議書之履行條件清償完畢前，即催促甲○○辦理負責人變更登
記，不無理由不備之違法。又北吉公司於大安銀行復興分行之支
票帳戶，上訴人於八十四年八月十七日領用支票後，隔三、四年
未曾領用，何以於上訴人離開後半年以上訴人名義於八十八年二
月十一日始再行領用，原審對此未詳加調查，是否假借上訴人名
義領用，亦未於判決理由說明。另甲○○如完成負責人名義變更
即應變更銀行印鑑，上訴人並未授權甲○○在上訴人離開公司後
仍得使用上訴人名義簽發支票，原審憑何事證認定上訴人同意甲
○○繼續使用上開支票及個人私章，未見原判決理由說明，亦有
應於審判期日調查之證據未予調查之違法。末查被告等在上訴人
離開後仍冒用上訴人為北吉公司名義連續簽發支票有三十三張之
多，除前揭清償東金公司債務之支票外，原審就其餘三十二張支
票未予審理，被告等並以相同手法使用上訴人仍為北吉公司名義
領用台北銀行福港分行一七一之六帳號之支票，一直偽造使用至
八十八年十一月十九日被拒絕往來，亦涉偽造有價證券罪嫌，原
審亦未審理，不無已受請求事項未予判決之違法云云。經查：按
刑事訴訟法所稱依法應於審判期日調查之證據，係指與待證事實
有重要關係，在客觀上顯有調查必要性之證據而言，故其範圍並
非漫無限制，必其證據與判斷待證事實之有無，具有關聯性，得
據以推翻原判決所確認之事實，而為不同之認定，若僅係枝節性
問題，或所證明之事項已臻明瞭，或與待證事實無重要關係者，
自均欠缺其調查之必要性。上訴意旨所指摘丙○○為何輕率同意
擔任北吉公司負責人，丙○○與甲○○間有何協議、是否知悉法
律對公司負責人之規範，及北吉公司以非負責人之上訴人名義簽
名於票據上之法律效果如何，原審均未調查一節，經核與被告等
被訴事實並無關聯性，自無調查之必要，原審未為無益之調查，
並無違法之可言。原判決既參酌證人即負責辦理上開變更登記之
會計師張茂成、北吉公司會計林淑萍、北吉公司股東周聚訓、曾
啟仲、潘廣華、林祖國等人之證詞，與卷附上訴人與甲○○之協
議書內容、清償東金公司債務之支票、被告等向合作金庫提出之
申請書等資料，綜合觀察，認尚不足為被告等不利之證明，業於
理由內詳加說明，自無證據調查未盡或判決不載理由之違背法令
。末按證據之憑信力如何，事實審法院依自由心證之原則，本有
斟酌取捨之權，苟其取捨，不違背經驗法則或論理法則，不得任
意指為違法，而據為適法之第三審上訴理由。原判決已敘明北吉
公司於大安銀行復興分行之支票帳戶，係於八十一年間開立，甲
○○於八十三年間借用上訴人名義為北吉公司負責人時，始將公
司負責人印鑑變更為上訴人；又該公司於台北銀行福港分行之支
票帳戶係上訴人申請，上開二支票帳戶均由上訴人於八十三年間
同意甲○○使用，業經上訴人於第一審自承在卷，並有領用支票
查詢單附原審卷內可參。嗣甲○○與上訴人於八十七年九月七日
簽立協議書後，上訴人並未領回上開支票及其個人印章，復為上
訴人於第一審所自承，原審因認甲○○所辯：我跟上訴人說公司
還要用這兩個帳戶，所以請上訴人繼續給我用，上訴人並未反對
等語，並非無據；復參以上開二支票帳戶均為公司帳戶，於公司
票上蓋用負責人之印章，負責人並毋須負發票人之責任，則上訴
人同意甲○○繼續使用上開支票及其個人私章，亦無顯違常情之
處，從而甲○○開立上開二帳戶之支票，既係有權使用，自與偽
造有價證券之構成要件不合，已於理由內詳加說明，並無判決不
載理由或已受請求事項未予判決之違背法令。其餘上訴意旨，無
非係就原判決已說明事項及原審採證認事職權之適法行使，再為
事實上之爭執，任意指摘其有證據調查未盡、理由不備之違背法
令，難謂為適法之上訴第三審理由。衡以上述說明，應認本件上
訴為違背法律上之程式，予以駁回。
據上論結，應依刑事訴訟法第三百九十五條前段，判決如主文。
中    華    民    國  九十五  年    二    月    十    日
                      最高法院刑事第十庭
                          審判長法官  洪  清  江
                                法官  石  木  欽
                                法官  李  伯  道
                                法官  林  勤  純
                                法官  陳  晴  教
      本件正本證明與原本無異
                                      書  記  官
中    華    民    國  九十五  年    二    月   十七   日
                                                      j


司法院資訊處製作；財團法人民間司法改革基金會備份。
